【裁判字號】    99,訴,496
【裁判日期】    990630
【裁判案由】    違反毒品危害防制條例
【裁判全文】
臺灣屏東地方法院刑事判決               99年度訴字第496號
公  訴  人  臺灣屏東地方法院檢察署檢察官
被      告  甲○○
上列被告因違反毒品危害防制條例案件，經檢察官提起公訴（99
年度毒偵字第323 號、第430 號、第567 號、第607 號) ，嗣被
告於本院準備程序進行中先就被訴事實為有罪之陳述，本院告知
被告簡式審判程序之旨，並聽取當事人之意見後，裁定改由受命
法官獨任依簡式審判程序審理，判決如下：
    主  文
甲○○施用第一級毒品，處有期徒刑柒月；又施用第一級毒品，
，處有期徒刑柒月；又施用第一級毒品，處有期徒刑柒月；又施
用第一級毒品，處有期徒刑柒月。應執行有期徒刑壹年捌月。
    事  實
一、甲○○曾於民國88年間，因施用毒品案件，經本院裁定送觀
    察、勒戒後，認有繼續施用毒品之傾向，再經本院以88年毒
    聲字第1972號裁定令入戒治處所施以強制戒治，於90年5 月
    18日期滿釋放出所，並於90年7 月3 日經臺灣屏東地方法院
    檢察署檢察官以90年度戒毒偵字第221 號為不起訴處分確定
    。又於91年間因施用毒品案件，經本院以91年度訴字第779
    號各判處有期徒刑6 月、8 月，合併應執行有期徒刑1 年確
    定，嗣經減刑減為有期徒刑3 月、4 月確定，並與另案所犯
    強盜罪所判7 年6 月合併定應執行刑為有期徒刑7 年10月確
    定，於98 年1月13日假釋付保護管束，應保護管束至99年11
    月1 日始期滿（不構成累犯）。詎猶不知悔改，明知海洛因
    屬第一級毒品，不得持有及施用，仍基於施用第一級毒品之
    犯意：(一)於99年1 月6 日下午，在屏東縣崁頂鄉○○村○○
    ○路63號之住所內，以將海洛因加水置於針筒後注入體內之
    方式，施用第一級毒品海洛因1 次。嗣於99年1 月8 日經臺
    灣屏東地方法院檢察署觀護人通知到場採尿並送驗檢出海洛
    因代謝後之嗎啡陽性反應而查獲。(二)於99年1 月19日上午，
    在屏東縣崁頂鄉○○村○○○路63號之住所內，以將海洛因
    加水置於針筒後注入體內之方式，施用第一級毒品海洛因1
    次。嗣於99年1 月22日經臺灣屏東地方法院檢察署觀護人通
    知到場採尿並送驗檢出海洛因代謝後之嗎啡陽性反應而查獲
    ；(三)於99年1 月26 日 上午，在屏東縣崁頂鄉○○村○○○
    路63號之住所內，以將海洛因加水置於針筒後注入體內之方
    式，施用第一級毒品海洛因1 次。嗣於99年1 月29日經臺灣
    屏東地方法院檢察署觀護人通知到場採尿並送驗檢出海洛因
    代謝後之嗎啡陽性反應而查獲；(四)於99年2 月2 日某時，在
    屏東縣崁頂鄉○○村○○○路63號之住所內，以將海洛因加
    水置於針筒後注入體內之方式，施用第一級毒品海洛因1 次
    。嗣於99年2 月5 日經臺灣屏東地方法院檢察署觀護人通知
    到場採尿並送驗檢出海洛因代謝後之嗎啡陽性反應而查獲，
    始悉上情。
二、案經臺灣屏東地方法院檢察署觀護人簽請該署檢察官偵查起
    訴。
    理  由
一、本件被告甲○○所犯係死刑、無期徒刑、最輕本刑為3 年以
    上有期徒刑以外之罪，其於準備程序中就被訴事實為有罪之
    陳述，經法官告知簡式審判程序之旨，並聽取當事人之意見
    後，本院認為適宜由受命法官獨任進行簡式審判程序。
二、上揭事實，業據被告甲○○於偵查中及本院審理時坦承不諱
    ，且被告於99年1 月8 日下午3 時21分許、99年1 月22日上
    午10 時32 分、99年1 月29日上午11時46分許、99年2 月5
    日上午11 時11 分許，經臺灣屏東地方法院檢察署觀護人所
    採集之尿液檢體，均經送請臺灣檢驗科技股份有限公司以酵
    素免疫分析法及氣相層析質譜儀法檢驗，結果均呈嗎啡陽性
    反應，有該公司濫用藥物尿液檢驗報告4 紙在卷足憑，堪信
    被告上開自白確與事實相符。按施用第一、二級毒品為犯罪
    行為，毒品危害防制條例第10條定有處罰明文，故施用第一
    、二級毒品者，依前揭規定本應科以刑罰，惟基於刑事政策
    ，對合於一定條件之施用者，則依同條例第20條、第23條之
    規定，施以觀察、勒戒及強制戒治之保安處分，又毒品危害
    防制條例於92年7 月9 日修正公布，自93年1 月9 日施行，
    其中第20條、第23條將施用毒品之刑事處遇程序，區分為「
    初犯」及「5 年內再犯」、「5 年後再犯」，依其立法理由
    之說明：「初犯」，經觀察、勒戒或強制戒治後，應為不起
    訴處分或不付審理之裁定；經觀察、勒戒或強制戒治執行完
    畢釋放後，「5 年內再犯」者，因其再犯率甚高，原實施之
    觀察、勒戒及強制戒治既已無法收其實效，爰依法追訴或裁
    定交付審理，至於經觀察、勒戒或強制戒治執行完畢釋放後
    ，「5 年後再犯」者，前所實施之觀察、勒戒或強制戒治已
    足以遮斷其施用毒品之毒癮，為期自新及協助其斷除毒癮，
    仍適用「初犯」規定，先經觀察、勒戒或強制戒治之程序，
    從而依修正後之規定，僅限於「初犯」及「5 年後再犯」2
    種情形，始應先經觀察、勒戒或強制戒治程序。倘被告於5
    年內已再犯，經依法追訴處罰，縱其第3 次（或第3 次以上
    ）再度施用毒品之時間，在初犯經觀察、勒戒或強制戒治執
    行完畢釋放5 年以後，已不合於「5 年後再犯」之規定，且
    因已於「5 年內再犯」，顯見其再犯率甚高，原實施觀察、
    勒戒或強制戒治，已無法收其實效，即應依該條例第10條處
    罰（最高法院97年度第5 次刑事庭會議決議意旨參照），查
    被告前因施用毒品案件，有如上開事實欄所示觀察、勒戒、
    戒治處分執行完畢，且於觀察、勒戒執行完畢後5 年內，再
    犯施用毒品罪受科刑判決並執行完畢等情，有臺灣高等法院
    被告前案紀錄表在卷可稽，則被告再犯本件施用毒品罪，依
    據上開說明，自應依法論罪科刑。
三、查海洛因為毒品危害防制條例第2 條第2 項第1 款明定之第
    一級毒品，不得持有及施用，核被告甲○○所為，係犯毒品
    危害防制條例第10條第1 項之施用第一級毒品罪。其施用前
    持有第一級毒品海洛因之低度行為，應為其施用第一級毒品
    海洛因之高度行為所吸收，不另論罪。被告所犯施用第一級
    毒品罪4 罪間，犯意個別、行為互殊，應予分論併罰。爰審
    酌被告前經觀察、勒戒、強制戒治後，仍未戒斷其施用毒品
    之惡習，並參酌其素行狀況、犯罪之動機、目的、手段、所
    生戕害其身心情形及犯罪後坦承犯行，態度尚非惡劣等一切
    情狀，量處如主文所示之刑，並定其應執行之刑。
據上論斷，應依刑事訴訟法第299 條第1 項前段、第273 條之1
第1項，毒品危害防制條例第10條第1項，刑法第11條前段、第51
條第5款，判決如主文。
本案經檢察官劉昀到庭執行職務。
中    華    民    國    99    年    6     月    30    日
                  刑事第一庭    法  官  涂裕洪
以上正本證明與原本無異。
如不服本判決應於收受判決後10日內向本院提出上訴書狀，並應
敘述具體理由；其未敘述上訴理由者，應於上訴期間屆滿後20日
內向本院補提理由書（均須按他造當事人之人數附繕本）「切勿
逕送上級法院」。
中    華    民    國    99    年    6     月    30    日
                                書記官  卓春成
附錄本判決論罪科刑法條全文：
毒品危害防制條例第10條第1項
施用第一級毒品者，處六月以上五年以下有期徒刑。

司法院資訊處製作；財團法人民間司法改革基金會備份。
